【裁判字號】    97,訴,201
【裁判日期】    970430
【裁判案由】    損害賠償
【裁判全文】
臺灣彰化地方法院民事判決               97年度訴字第201號
原      告  甲○○
訴訟代理人  洪錫爵律師
被      告  丙○○
訴訟代理人  李慶松律師
複代理人    莊淑君律師
上列當事人間請求損害賠償事件，本院於民國97年4月21日言詞
辯論終結，茲判決如下：
    主  文
原告之訴駁回。
訴訟費用新台幣參萬柒仟貳佰元由原告負擔。
    事實及理由
一、按訴狀送達後，原告不得將原訴變更或追加他訴。但請求之
    基礎事實同一者、不甚礙被告之防禦及訴訟之終結者，不在
    此限：民事訴訟法第255條第1項第2款、第7款分別訂有明文
    。本件原告起訴原先主張依據民法第74條規定，聲明「原告
    賠償被告所簽發如附表所示之四張本票面額新台幣（下同）
    共三百六十萬元之精神慰撫金減輕為六十萬元，其於訴狀送
    達後，言詞辯論時當庭表明不主張民法第74條規定，改依同
    法第92條規定主張遭被告詐欺及脅迫，聲明「確認如附表所
    示之四張本票面額共三百六十萬元之精神慰撫金請求權不存
    在」云云，因請求之基礎事實同一且不甚礙被告之防禦及訴
    訟之終結，被告雖不同意原告訴之追加變更，然揆諸前揭規
    定，應准許原告將原訴變更，合先敘明。
二、原告主張被告執有原告所簽發如附表所示之4張本票 (下稱
    系爭本票)，乃由於原告於96年8月12日下午一時許，與訴外
    人丁○○在原告位於嘉義市○○路公寓居處睡覺時，突遭被
    告夥同宿外人乙○○等人侵入抓姦拍照錄影，原告不得已簽
    字離婚，被告並要求原告簽下面額五百萬元本票做為精神賠
    償為原告所拒，揚言會將原告告到身敗名裂旋即離去，原告
    擔心如該事東窗事發恐名譽掃地且招致家人煩腦，內心煎熬
    不已，乃於當日晚上九時許，主動去電被告約在台中市○○
    路「風尚人文咖啡館」見面，被告夥同一名徵信社人員前往
    ，原告恐夜長夢多衍生無法處理之後果，而簽發如附表所示
    之四張本票面額共三百六十萬元做為精神賠償，惟此係因原
    告遭受被告之詐欺與脅迫云云，為此請求確認如附表所示之
    四張本票面額共三百六十萬元之原因關係債權不存在，即被
    告之慰撫金債權不存在（原告載為確認如附表所示之四張本
    票面額共三百六十萬元之精神慰撫金請求權不存在）。
三、被告否認原告所稱簽發系爭4張本票有詐欺或被脅迫之情事
    ，併以：原告自述其與訴外人丁○○於96年8月12日下午1時
    許發生性行為，遭被告抓姦，該處之鑰匙是由原告交予被告
    使用，被告當時為原告之配偶，自有自由出入該處所及處理
    一般家庭生活事務之權限，原告於當日晚間9時許主動邀約
    被告見面，並於當晚簽發系爭4張本票交付予被告（被告已
    於96年底將系爭本票債權讓與訴外人乙○○），依原告所述
    過程以觀，自原告與人通姦之事被發覺至原告簽發係爭本票
    時，實已經過10個小時以上，且該次見面係原告主動邀約，
    顯見原告就給付精神慰撫金乙事已有時間考慮，依原告自述
    ，其係擔心通姦乙事東窗事發，讓家人知道會讓家人煩惱，
    張揚出去會名譽掃地，希望此事件能儘早落幕而簽發系爭本
    票4張等語，顯見原告係出於自身利害權衡考量而為之行為
    ，依當時情形並無任何急迫、輕率、無經驗或顯失公平之處
    ，亦無被詐欺或被脅迫之情事，原告主張依民法第92條規定
    撤銷發票行為之意思表示云云，顯然不實，請求駁回原告之
    訴。
四、依民事訴訟法第277條本文規定：「當事人主張有利於己之
    事實者，就其事實有舉證之責任。」是原告自應就其簽發係
    爭本票係被詐欺或被脅迫等構成要件應負舉證責任，原告之
    主張雖提出系爭4張本票、協議書、協議離婚書等影本為證
    ，並請求傳喚證人丁○○作證，然兩造於是發當日晚間9時
    許，在台中市○○路「風尚人文咖啡館」簽立系爭4張本票
    、協議書時，丁○○並不在場，此經証人丁○○到庭証述明
    確，自無從知悉有無遭受詐欺或被脅迫之情事。另證人乙○
    ○亦證稱原告簽發系爭4張本票當時，並無被詐欺或被脅迫
    之情事等語。次查，原告自陳其與訴外人丁○○於96年8月
    12 日下午1時許發生性行為而遭被告抓姦，其後係原告於當
    日晚間9時許主動邀約被告見面，並於當晚簽發系爭4張本票
    交付予被告，可知自原告與人通姦之事被發覺至原告簽發係
    爭本票時，至少已經過8個小時以上，且該次見面係原告主
    動邀約，顯見原告就給付精神慰撫金乙事已有時間考慮，依
    原告自述，其係擔心通姦乙事東窗事發，讓家人知道會讓家
    人煩惱，張揚出去會名譽掃地，希望此事件能儘早落幕而簽
    發系爭本票4張等語，顯見原告係出於自身利害權衡考量而
    為之行為，依當時情形並無任何被詐欺或被脅迫之情事，此
    外，原告復未能證明其簽發系爭4張本票有何被詐欺或被脅
    迫之情事，故原告主張之事實不足採信。從而，原告主張依
    民法第92條規定，訴請確認如附表所示之四張本票面額共三
    百六十萬元之原因關係債權不存在，即被告之慰撫金債權不
    存在（原告載為確認如附表所示之四張本票面額共三百六十
    萬元之精神慰撫金請求權不存在），並無理由，應予駁回。
五、據上論結，本件原告之訴為無理由，依民事訴訟法第78條，
    判決如主文。
中    華    民    國    97    年    4    月    30    日
                  民事第一庭    法  官  施坤樹
以上正本係照原本作成。
如對判決上訴，應於判決送達後20日內向本院提出上訴狀（須附
繕本及繳納上訴費）。
中    華    民    國    97    年    5     月    6     日
                                 書記官  陳秀香
附表：
  票號分別為TH0000000、TH0000000、TH0000000、TH0000000
  ，發票日與到期日均為96年8月12日、金額各90萬元之本票。


司法院資訊處製作；財團法人民間司法改革基金會備份。
